【裁判字號】    88,上易,1457
【裁判日期】    891230
【裁判案由】    詐欺
【裁判全文】
臺灣高等法院高雄分院刑事判決                  八十八年度上易字第一四五七號
    上訴人  台灣高雄地方法院檢察署檢察官
    被      告  丁○○○
右上訴人因被告詐欺案件，不服臺灣高雄地方法院八十六年度易字第七七三五號中華
民國八十八年五月三十一日第一審判決（起訴案號：臺灣高雄地方法院檢察署八十六
年度偵字第二三０九七號、八十七年度偵緝字第一０三二號、第一０三三號），提起
上訴，及移送併辦（臺灣高雄地方法院檢察署八十八年度偵字第一四九五七號、第一
四九五八號），本院判決如左：
      主  文
原判決撤銷。
丁○○○連續意圖為自己不法之所有，以詐術使人將本人之物交付，處有期徒刑貳年
陸月。
      事  實
一、丁○○○自民國八十三年間起，在高雄縣路竹鄉○○村○○路九號住處，召集如
    附表所示之民間互助會（有關各該民間互助會之會期、每會金額、會員人數，均
    詳如附表），自任會首，每次開標日即在其上址住處開標。詎因經濟週轉困難，
    竟基於意圖為自己不法所有之概括犯意，於互助會期間，利用會員未全數到場競
    標之機會，先後冒以活會會員名義參與競標而得標，或冒用王金枝名義為會員，
    而以王金枝名義參與競標而得標，並向各該互助會之活會會員收取會款，致各該
    互助會之活會會員陷於錯誤而交付會款，連續向各該次競標時仍為活會之會員詐
    騙財物（冒標時仍為活會之會員所繳交之會款，即詐欺之所得，因無法確定冒標
    之時間及競標之金額，故無法計算詐欺之金額若干），共計冒標十會（詳如附表
    ）。嗣於八十六年二月二十四日，丁○○○無法支付高額之冒標會款而宣告止會
    ，經活會會員結算結果，發現剩餘會數與活會數目不符，活會會員甲○○、戊○○、丙○○、乙○○等人始知被丁○○○冒標而受騙。
二、案經甲○○、戊○○訴請臺灣高雄地方法院檢察署檢察官偵查起訴，及丙○○、
    乙○○訴請臺灣高雄地方法院檢察署檢察官偵查移送併案審理。
    理  由
一、訊據被告丁○○○固坦承自八十三年間起，召集如附表所示之互助會，並於八十
    六年二月二十四日止會之事實不諱，惟矢口否認有詐欺犯行，辯稱：伊因遭人倒
    會，週轉不靈而倒會，並無詐欺云云。惟查，右揭事實業據告訴人甲○○、戊○○、丙○○、乙○○指述綦詳，並有該互助會單三紙附卷可稽。而附表編號一之
    互助會尚有二活會未得標，惟會員蘇荀尚有二活會、蘇寶記、趙月（即蘇月娥）
    各尚有一活會，被告共冒標二會。附表編號二之互助會，尚有四活會未標，惟活
    會會員有謝王金鳳、蔡忍（即蔡陳忍）、謝寬、謝素珍、蔡東意（即吳東意）、
    李清安、謝秀琴各有一活會、王榮、王順興各有二活會，被告共冒標七會。附表
    編號三之互助會，被告未得王金枝之同意，以其名義為會員跟會並得標之情，業
    據上開活會會員蘇荀（本院卷二第二四頁）、蘇月娥（本院卷一第一七五頁）、
    謝王金鳳（本院卷一第二一七頁）、蔡陳忍（本院卷一第一七五頁）、謝寬（本
    院卷一第二一八頁）、謝素珍（本院卷一第二一八頁）、謝秀琴（本院卷一第二
    一七頁、本院卷二第四四頁）、王金枝（本院卷二第四七頁）於本院證述甚詳，
    而被告亦自承：二十八日的會，我冒標五會，用以週轉，付借款利息、會款、家
    庭開銷等語（八十六年度偵字第二八九二三號卷八十六年十二月三十日筆錄），
    又稱：李清安、王榮是活會，王順興、吳東意有活會也有死會等語（本院卷二第
    二五頁），是被告冒標附表編號一共計二會，冒標附表編號二共計七會，又冒用
    附表編號三所示王金枝名義跟會並標取會款，使活會會員陷於錯誤，交付會款，
    其有詐欺之犯意及犯行，灼然甚明，所辯顯係卸責之詞，事證明確，被告犯行洵
    堪認定。
二、被告冒用會員名義得標，詐取會款，核其所為，係犯刑法第三百三十九條第一項
    之意圖為自己不法之所有，以詐術使人將本人之物交付罪。被告一冒標行為，使
    多數活會會員受騙交款，為一行為觸犯數罪名之同種想像競合犯，應以一罪論。
    被告先後多次詐欺取財之犯行，均時間緊接，所犯係構成要件相同之罪，顯係基
    於概括犯意反覆為之，應依連續犯之規定，以一罪論，並加重其刑。公訴人移送
    併辦部分與起訴部分為同一事實，本院自得一併審判，附此敘明。
三、原審未察，諭知被告無罪之判決，尚有未合，檢察官循告訴人甲○○之請求提起
    上訴，認原判決認事用法違誤，為有理由，自應由本院予以撤銷該判。茲審酌民
    眾參與民間互助會，多為儲蓄或於急需時得藉此籌措財源，被告為圖己利，竟多
    次冒用會員名義參與競標，詐取會款，冒標次數多達十會，致告訴人受有不貲之
    損害，且迄今未與告訴人達成和解，賠償告訴人之損失等一切情狀，量處如主文
    第二項所示之刑。
據上論結，應依刑事訴訟法第三百六十九條第一項前段、第三百六十四條、第二百九
十九條第一項前段，刑法第五十六條、第三百三十九條第一項、第五十五條，罰金罰
鍰提高標準條例第一條前段，判決如主文。
本案經檢察官陳新慶到庭執行職務。
中      華      民      國    八十九    年    十二    月    三十       日
                              臺灣高等法院高雄分院刑事第三庭
                                  審判長法官  莊秋桃
                                        法官  謝宏宗
                                        法官  魏式璧
右正本證明與原本無異。
不得上訴。
                                      書記官  楊茱宜
中      華      民      國    九  十    年    一      月      三       日
附錄：本判決論罪科刑法條：
刑法第三百三十九條
意圖為自己或第三人不法之所有，以詐術使人將本人或第三人之物交付者，處五年以
下有期徒刑、拘役或科或併科一千元以下罰金。
以前項方法得財產上不法之利益或使第三人得之者亦同。
前二項之未遂犯罰之。
附表：
┌──┬─────┬─────┬────┬──────────────┐
│編號│會     期 │開標日期  │每會金額│冒    標    情    形        │
├──┼─────┼─────┼────┼──────────────┤
│一  │八十三年十│每月六日  │五千元  │尚有二活會未標，惟活會會員有│
│    │一月六日至│          │        │蘇荀二會、蘇寶記、趙月（即蘇│
│    │八十六年四│          │        │月娥）各一會，共冒標二會。  │
│    │月六日止，│          │        │                            │
│    │共計三十會│          │        │                            │
│    │。        │          │        │                            │
├──┼─────┼─────┼────┼──────────────┤
│二  │八十三年十│每月二十八│一萬元  │尚有四活會未標，惟活會會員有│
│    │二月二十八│日        │        │謝王金鳳、蔡忍（即蔡陳忍）、│
│    │日起至八十│          │        │謝寬、謝素珍、蔡東意（即吳東│
│    │六年四月二│          │        │意）、李清安、謝秀琴各一活會│
│  │十八日止，│          │        │、王榮、王順興各二活會，共冒│
│    │共計三十四│          │        │標七會。                    │
│    │會。      │          │        │                            │
├──┼─────┼─────┼────┼──────────────┤
│三  │八十四年四│每月二十日│一萬元  │其中王金枝未跟會，被告以王金│
│    │月二十日至│          │        │枝名義參加一會，並得標。    │
│    │八十六年十│          │        │                            │
│    │一月二十日│          │        │                            │
│    │，共計三十│          │        │                            │
│    │二會。    │          │        │                            │
└──┴─────┴─────┴────┴──────────────┘
                                                                    Ａ


司法院資訊處製作；財團法人民間司法改革基金會備份。
